臺北高等行政法院判決
                                     110年度交上字第33號
上  訴  人  羅昇雲                               
被上訴人    新北市政府交通事件裁決處                   


代  表  人  李忠台              
上列當事人間交通裁決事件，上訴人對於中華民國109年12月8日
臺灣臺北地方法院109年度交字第565號行政訴訟判決，提起上訴
，本院判決如下：
    主  文
上訴駁回。
上訴審訴訟費用新臺幣柒佰伍拾元由上訴人負擔。
    理  由
一、上訴人駕駛第三人沈珮如所有車牌號碼000-0000號自用小客
    車（下稱系爭車輛），於民國109年6月29日16時28分許，在
    新北市○○區○○路○段000巷旁槽化線處停車，經新北市政府警
    察局新店分局交通分隊員警製單逕行舉發，嗣辦理歸責上訴
    人，被上訴人依道路交通管理處罰條例（下稱道交條例）第
    56條第1項第2款規定，以新北裁催字第48-C16315047號裁決
    書（下稱原處分），裁處罰鍰新臺幣（下同）900元。上訴
    人不服，提起行政訴訟，經原審法院以109年度交字第565號
    判決駁回（下稱原判決）後，提起本件上訴。
二、上訴人起訴主張及訴之聲明、被上訴人於原審之答辯及聲明
    、原判決理由，均引用原審判決書所載。
三、本件上訴意旨略以：
㈠、本件於舉發警員程○○指揮拖吊，在車輛未上架或輔助輪未架
    設完成且未脫離原地時，上訴人已到達現場，舉發員警本應
    指揮停止拖吊並應當場舉發，卻捨此不為，責令拖吊車司機
    駛離，嗣後以所攝照片逕行舉發，有逾越權限及濫用權力之
    情形，且舉發程序於法不合。
㈡、本件上訴人停放車輛僅屬臨時停車，在1分鐘時間內上訴人即
    已返回系爭車輛，此觀採證光碟可明，上訴人起訴時即已請
    求勘驗採證光碟，且於109年11月18日書狀即已聲請傳喚舉
    發員警程○○、拖吊車司機丁振軒為證，原審卻僅依據新北市
    政府警察局新店分局109年9月28日新北警店交字第10941373
    53號函及109年10月27日新北警店交字第1094156824號函所
    附舉發警員申訴答辯報告表遽為認定，卻未勘驗光碟、傳喚
    證人即率為判斷，且誤用修正前道交條例第3條第10款，以
    該條已刪除之「引擎未熄火」為要件，誤解臨時停車的定義
    ，原判決已違反行政訴訟法第176條、第133條，對於重要證
    據漏未調查、判決不備理由、適用法規不當等違背法令情形
    。又槽化線既僅係禁止停車，而非禁止臨時停車，本件上訴
    人僅係臨時停車，原處分錯誤適用道交條例第56條第1項第2
    款處罰，舉發警員申訴答辯報告表所載槽化線禁止臨時停車
    云云，顯有誤解。
㈢、又上訴人係於109年11月16日晚間7時才收到被上訴人答辯狀
    ，沒有充分審閱該答辯狀，原審於109年11月18日言詞辯論
    期日即使被上訴人一造辯論而為判決，已違反民事訴訟法第
    386條第4款。況上訴人於原審言詞辯論期日本有準時到庭且
    報到，只因庭務員告知法官尚未開庭，就到洗手間上廁所，
    回到法庭外時，另一位資深庭務員始告知開庭報到地點在二
    樓，待上訴人到二樓法庭報到時，已錯過時間，但當時被告
    律師仍在場表明同意續行辯論程序，法官竟曉諭被告律師是
    否尚有其他安排事項處理、不希望影響律師行程安排等語，
    未續行辯論，顯未能苦民所苦，罔顧上訴人之陳述意見權利
    ，調查程序存有瑕疵等語。並聲明：原判決廢棄。
四、本院經核原判決之結論並無違誤，茲就上訴理由再予補充論
    述如下：
㈠、查原審訂於109年11月18日上午10時進行言詞辯論期日，已於
    109年10月21日送達開庭通知予上訴人，有送達證書1紙在卷
    可稽（見原審卷第31頁），上訴人於上開言詞辯論期日未到
    庭，有原審法院行政訴訟報到單及言詞辯論筆錄在卷為證（
    見原審卷第134-137頁），則原審因上訴人於言詞辯論期日
    未到庭，據行政訴訟法第218條準用民事訴訟法第385條第1
    項前段規定，依被上訴人之聲請由其一造辯論而為判決，其
    訴訟程序於法有據，並無違誤。上訴人主張被上訴人答辯書
    狀未於相當時期通知上訴人，有民事訴訟法第386條第1項第
    4款情形，不得依被上訴人聲請准許一造辯論云云，惟上訴
    人已於上開言詞辯論期日前即109年11月16日收受被上訴人
    答辯書狀，業據被上訴人陳報在卷並提出送達證書為憑（見
    原審卷第172-174頁），且為上訴人所是認，本件案情及被
    上訴人提出事證均非複雜，上訴人非不得於閱覽答辯書狀後
    於言詞辯論期日到庭為主張或反駁，難認被上訴人答辯書狀
    有未於相當時期通知上訴人之情形，是原審據前揭規定依被
    上訴人之聲請准許一造辯論，並無違反行政訴訟法第218條
    準用民事訴訟第386條第1項第4款之規定，上訴人指摘原審
    所進行之訴訟程序違反上開規定，洵屬無由，先予敘明。
㈡、按道路交通安全規則第112條第1項第2款規定汽車不得在槽化
    線停車。又道路交通管理處罰條例第56條第1項第2款規定：
    「汽車駕駛人停車時，有下列情形之一者，處新臺幣600元
    以上1,200元以下罰鍰：……二、在設有彎道、險坡、狹路標
    誌之路段、槽化線、交通島或道路修理地段停車。……。」第
    3條第1項第10款、第11款規定：「本條例用詞，定義如下：
    ……　十、臨時停車：指車輛因上、下人、客，裝卸物品，其
    停止時間未滿三分鐘，保持立即行駛之狀態。
    十一、停車：指車輛停放於道路兩側或停車場所，而不立即
　　行駛。」其中關於臨時停車之定義，於101年5 月30日道交
    條例第3條修正前係併以「引擎未熄火」為要件，惟其立法
    理由以：「考量節能減碳、防制空氣污染，以及機車騎士臨
    時停車甚少不熄火之各種狀況。同時臨時停車之重點實則在
    於保持可立即行駛之狀態，不應以引擎是否熄火或停止時間
    來判斷」，乃刪除以「引擎未熄火」作為認定臨時停車之要
    件。是以，所謂停車與臨時停車之區別，即在於駕駛人停置
    車輛是否能保持立即行駛之狀態，必須就個別事件綜合其具
    體情節加以判斷，例如駕駛人是否在車上、或因上下人、客
    、裝卸物品而緊靠其車輛附近立於隨時可駛離其車輛等狀態
    ，倘駕駛人已離開其車輛至他處，其車輛未能保持可立即行
    駛之狀態，縱使其車輛未熄火，亦屬停車而非臨時停車。
㈢、經查，上訴人駕駛之系爭車輛，於109年6月29日16時28分許
    ，停放在新北市○○區○○路○段000巷旁槽化線處等情，為原審
    依法確定之事實，核與卷內採證照片資料相符，未違反證據
    法則，自得為本件裁判之基礎。佐以依該採證照片內容，停
    放中的系爭車輛，停放位置位於槽化線區域的一端，車頭緊
    鄰槽化線側的一排盆栽（見原審卷第109-110頁照片)，上訴
    人並未在車內或緊靠系爭車輛附近立於隨時可駛離其車輛之
    狀態，上訴人亦自陳係於舉發員警指揮拖吊之際到達現場等
    語，顯然系爭車輛並非保持可立即行駛之狀態，原審以上訴
    人於前揭時地停置系爭車輛之行為，係停車而非屬臨時停車
    ，因已合致道交條例第56條第1項第2款規定之要件，非屬違
    反道路交通管理事件統一裁罰基準及處理細則第12條第1項
    第5款之臨時停車行為而得以情節輕微免予舉發之情形，被
    上訴人據以裁罰，於法有據，而判決駁回上訴人在原審之訴
    ，於法並無違誤。至原判決先於判決第2頁說明現行道交條
    例第3條關於臨時停車及停車之定義，卻於判決第3頁誤引10
    1年5月30日修正前道交條例第3條關於以引擎未熄火為臨時
    停車要件之規定，而有違誤，惟不影響本件判決之結論，附
    此敘明。
㈣、又本件程序標的為被上訴人所為原處分，並非值勤員警或交
    通助理人員執行取締違規停車作業程序之拖吊行為，該等執
    行拖吊程序是否適法，對於原處分之合法性不生影響，亦非
    本件審理範圍，是上訴人以其到場時系爭車輛尚未完成拖吊
    應予放行云云指摘原處分違法，或指摘原審未勘驗採證光碟
    、調閱附近監視錄影檔案或傳喚舉發員警及拖吊車司機作證
    以證明拖吊程序違法而有應調查而未調查證據、判決不備理
    由之違背法令，洵屬誤會。又本院為法律審，依行政訴訟法
    第237條之9第2項準用第236條之2第3項、第254條第1項規定
    ，應以地方法院交通裁決事件判決確定之事實為判決基礎，
    故當事人在本院原則上不得提出新攻擊防禦方法，亦不得提
    出新事實、新證據，而資為上訴之理由。本件上訴意旨主張
    本件拖吊時，上訴人已到達現場，員警未以當場舉發方式製
    單，而為逕行舉發，其舉發程序違法乙節，係上訴人提起本
    件上訴時始提出之新攻擊防禦方法，依前開意旨，尚非本院
    所能審酌，併此敘明。
㈤、綜上所述，原判決駁回上訴人在原審之訴，並無不合。上訴
    意旨執前詞求予廢棄原判決，為無理由，應予駁回。
五、末按交通裁決事件之上訴，行政法院為訴訟費用之裁判時，
    應確定其費用額，此觀行政訴訟法第237條之9第2項準用第2
    37條之8第1項規定即明。本件上訴人對於交通裁決事件之上
    訴，既經駁回，則上訴審訴訟費用750元（上訴裁判費）自
    應由上訴人負擔，爰併予確定如主文第2項所示。
六、結論，本件上訴為無理由，依行政訴訟法第237條之9第2項
    、第236條之2第3項、第255條第1項、第237條之8第1項、第
    98條第1項前段，判決如主文。　　
中　　華　　民　　國　　111 　年　　2 　　月　　8 　　日
                    臺北高等行政法院第五庭
                              審判長法  官　蘇嫊娟 
                                    法  官　魏式瑜 
                                    法  官　陳雪玉
上為正本係照原本作成。
不得上訴。
中　　華　　民　　國　　111 　年　　2 　　月　　8 　　日
                                    書記官  王月伶